臺灣高雄地方法院刑事判決　　　九十二年度訴緝字第一九二號
　　公　訴　人　臺灣高雄地方法院檢察署檢察官
　　被　　　告　壬○○　男　二.
　　指定辯護人　本院公設辯護人庚○○
右列被告因強盜案件，經檢察官提起公訴（九十一年度偵字第二
一五八六號），本院判決如左：
    主  文
壬○○無罪。
    理  由
一、公訴意旨略以：緣黃柏評與被告壬○○為朋友，黃柏評因不
    滿告訴人戊○○之友人黃健誠（綽號「湯姆」）調戲其女友
    陳玉茹，擬思予報復，乃夥同被告壬○○及楊長億、綽號「
    展仔」之不詳姓名成年男子等四人（黃柏評及楊長億均另案
    經台灣高等法院高雄分院判決無罪，檢察官向最高法院提起
    上訴後，為最高法院駁回上訴確定），共同基於意圖為自己
    不法所有之犯意聯絡，於民國（下同）九十年二月十七日晚
    間七時許，由楊長億持預藏之槍枝一把（未扣案且乏積極證
    據證明為管制槍械），黃柏評攜帶鐵鍬一把（未扣案），壬○○持伸縮警棍一支（未扣案），四人共同至戊○○位於高
    雄市新興區○○○路一九五號五樓之一住處，並利用楊長億
    與戊○○之朋友關係，由楊長億去電戊○○佯稱找其聊天使
    戊○○開門，再由楊長億持槍抵住戊○○之腰部，喝令戊○○交出身上財物，黃柏評、壬○○及「展仔」則作勢壓制在
    場之黃健誠、己○○、甲○○、候憲弘、丁○○及綽號「大
    牛」之男子等六人進入房間內，以此強暴及脅迫手段控制戊○○等人之行動自由，致使戊○○等人不能抗拒，強取戊○○所有之現金新台幣（下同）六萬元及行動電話手機二支（
    均摩托羅拉Ｖ八０八八型及小海豚ＣＤ九二八型各一支）、
    ＮＯＫＩＡ牌八二五０型（所有人不詳、未尋獲）、易利信
    牌Ｔ二八型（係丁○○所有，未尋獲）、摩托羅拉牌Ｐ七六
    八九型（係候憲弘所有，未尋獲）行動電話各一支，黃柏評
    並出手毆打黃健誠二巴掌（未成傷），四人得手後逃逸離去
    ，所強取之上開財物，現金由楊長億分給黃柏評、壬○○及
    「展仔」各五千元，餘款由楊長億花用，黃柏評、楊長億又
    各分得二支行動電話，「展仔」分得一支行動電話，楊長億
    旋於同年二月間，將上開摩托羅拉牌小海豚ＣＤ九二八型行
    動電話，以五千元販售予其雇主即不知情之丙○○（業已遺
    失，未扣案），另於同年三月間，將上開摩托羅拉牌Ｖ八０
    八八型行動電話，以四千元販售予不知情之辛○○所經營之
    「新全省通訊行」（址設屏東縣枋寮鄉地○村○○路一九號
    ）。嗣因戊○○不甘受損報警處理，始循線查悉上情，並於
    「新全省通訊行」起獲上開摩托羅拉牌Ｖ八０八八型行動電
    話（並未扣案），因認被告壬○○涉犯刑法第三百三十條第
    一項結夥三人以上攜帶兇器強盜罪。
二、按犯罪事實應依證據認定之，無證據不得認定犯罪事實；又
    不能證明被告犯罪或其行為不罰者，應諭知無罪之判決，刑
    事訴訟法第一百五十四條第二項、第三百零一條第一項分別
    定有明文。又認定不利於被告之事實，須依積極證據，苟積
    極證據不足為不利於被告事實之認定時，即應為有利於被告
    之認定，更不必有何有利之證據。另刑事訴訟法上所謂認定
    犯罪事實之證據，係指足以認定被告確有犯罪行為之積極證
    據而言，該項證據自須適合於被告犯罪事實之認定，始得採
    為斷罪資料（最高法院三十年上字第八一六號判例、最高法
    院二十九年上字第三一０五號判例參照）。次查刑事訴訟法
    第一百六十一條第一項規定：檢察官就被告犯罪事實，應負
    舉證責任，並指出證明之方法。因此，檢察官對於起訴之犯
    罪事實，應負提出證據及說服之實質舉證責任。倘其所提出
    之證據，不足為被告有罪之積極證明，或其指出證明之方法
    ，無從說服法官以形成被告有罪之心證，基於無罪推定之原
    則，自應為被告無罪判決之諭知，亦有最高法院九十二年度
    台上字第一二八號判例可參。
三、訊據被告壬○○堅決否認有前開強盜犯行，辯稱：「案發之
    時我根本不在場，沒有起訴書所指之犯罪行為」等語。本件
    公訴人認被告涉犯前開罪嫌，係以下列證據為論斷之依據：
    (一)、物證方面：摩托羅拉牌Ｖ八０八八型行動電話照片四張
    。(二)、人證方面：(1)、共同被告楊長億於警訊及本院九十一
    年度三三八九號案件審理中之陳述。(2)、共同被告黃柏評於
    警訊中之陳述，證明被告案發當天有在現場。(3)證人丁○○
    、戊○○、乙○○、己○○、甲○○於警訊中之證述及丁○○於警訊中當場指認楊長億與黃柏評二人之陳述。(4)、證人
    丙○○於警詢中之陳述及證人辛○○於警訊及前開案件審理
    中之陳述，證明楊長億有賣出前開行動電話之事實。(5)、證
    人許嚴錦、賴江漢、翁永茂於前開案件審理中之證述。(6)、
    證人丁○○於本院審理時之證述。
四、茲就前開證據之證據能力分述如下：
(一)、被告壬○○主張證人楊長億、黃柏評於警訊之陳述係審判期
    日外之陳述，而楊長億於本院九十一年度三三八九號案件審
    理中之陳述，不具證據能力部分：
(1)、楊長億、黃柏評於警詢中所為之陳述，係其等居於被告身分
    所為之陳述，就被告壬○○而言，為被告以外之人於審判外
    所為言詞陳述，且被告於本院審判程序中明確表示不同意將
    之做為證據（見九十四年二月二十五日審判筆錄），是依刑
    事訴訟法第一百五十九條第一項、同法第一百五十九條之五
    之規定，應不具證據能力。
(2)、而楊長億於本院九十一年度三三八九號案件審理中所為之陳
    述，亦係其以被告身份所為之陳述，若欲將之作為證明共同
    被告壬○○犯罪之用，則其當基於證人地位為陳述，並依法
    定程序為具結，然其當時未經具結，依刑事訴訟法第一百五
    十八條之三之規定，其於偵查中所為之陳述不得作為證據。
(二)、被告壬○○主張證人丁○○、戊○○、乙○○、己○○、甲○○於警訊中所為之陳述係證人在審判期日外之陳述，無證
    據能力部分：
    前開證人於警詢中所為之陳述，係被告以外之人於審判外所
    為言詞陳述，且被告於本院審判程序中明確表示不同意將之
    做為證據（見九十二年十月二十二日訊問筆錄），是依刑事
    訴訟法第一百五十九條第一項、同法第一百五十九條之五之
    規定，應不具證據能力。
(三)、證人丙○○、辛○○於警詢中之陳述：
    前開證人於警詢中所為之陳述，為被告以外之人於審判外之
    言詞陳述，依刑事訴訟法第一百五十九條第一項之規定，原
    不具證據能力。惟按被告以外之人於審判外之陳述，雖不符
    前四條之規定，而經當事人於審判程序同意作為證據，法院
    審酌該言詞陳述或書面陳述作成時之情況，認為適當者，亦
    得為證據，刑事訴訟法第一百五十九條之五第一項亦定有明
    文。是依刑事訴訴法第一百五十九條之五第一項之規定，前
    述證人於警詢之陳述，既經檢察官及被告同意作為證據使用
    ，且無任何不適當作為證據之情形，則證人丙○○、辛○○
    在警詢中之陳述在證明其等如何向楊長億購買行動電話之範
    圍內，有證據能力。
(四)、此外，證人辛○○、許嚴錦、賴江漢、翁永茂於前開案件審
    理中陳述及證人丁○○、丙○○、辛○○於本院審理時之證
    述，既經依法具結而以證人之身分為陳述，自具有證據能力
    。
(五)、至警卷所附摩托羅拉牌Ｖ八０八八型行動電話照片四張係員
    警依據證人戊○○於警詢中指訴遭搶該型行動電話；證人辛○○陳稱自被告楊長億購得同型行動電話等事實，拍攝同款
    式行動電話所得，該等相片僅客觀記錄證人等所指行動電話
    之型號而非敘及被告有否強盜該款行動電話，具有相當之中
    立性，是其作成過程並無不適當之情形；又對於「證人戊○○指訴遭強盜之行動電話與證人辛○○購自楊長億之行動電
    話是否同款式」之待證事實，具有相當之關聯性，是本院認
    前述相片並無任何不適當作為證據之情形，應具有證據能力
    。
五、從而，本件得據以為認定事實之證據係證人丙○○、辛○○
    於警詢中之陳述；證人辛○○、許嚴錦、賴江漢、翁永茂於
    本院九十一年度訴字第三三八九號審理中陳述；證人丁○○
    、丙○○、辛○○於本院審理時之證述及警卷所附摩托羅拉
    牌Ｖ八０八八型行動電話照片四張，經查：
(一)、證人丁○○於本院審理時證稱：本案發生之日即九十年二月
    十七日當天伊在戊○○家中，當時尚有己○○、大牛、湯姆
    （黃健誠）、乙○○、戊○○等人在場，楊長億及其餘三人
    一起前往戊○○住處，這三人當中其中一人為黃柏評，其他
    兩人伊不認識，伊看到有人拿槍而黃柏評拿鐵鍬，進來之人
    叫其等將所有的東西拿出來，因為對方持槍，所以伊會害怕
    ，自己之一支手機及其他人四、五支手機都被拿走等語，充
    其量係證人關於其於前揭時、地遭楊長億、黃柏評強盜財物
    之指訴，然該證人於本院審理時亦證稱，伊對於被告壬○○
    於案發之時有無在場、有否強盜財物等情並無印象，亦未親
    眼看見戊○○交六萬元給楊長億等人之語，是證人丁○○並
    未指稱被告壬○○強盜伊財物。又其前開所言，既係被害人
    之指訴，則其前開指訴需與事實相符，始得採為認定被告犯
    罪之依據。
(二)、而被告壬○○及其餘共同被告為警查獲之時，並未扣得告訴
    人所指稱被告等用以為強盜犯行之之兇器及被害人等遭搶之
    財物之事實，亦經證人即承辦本件之警員即賴江漢於本院九
    十一年度訴字第三三八九號案件審理中證稱：「當初戊○○
    因煙毒案被我們查獲，戊○○在警局對我們說黃柏評持刀至
    戊○○的住處搶奪他的手機、現金。當初我只是協助辦案，
    楊長億是我帶回警局的，其他二位被告我連名字都沒有聽過
    ，所以我對其他二位被告涉案事實不清楚，我們當初有要楊
    長億把槍枝交出來，但是楊不交。手機當初我們有去查，但
    是已經轉賣掉了，不過也不是本案被搶的手機，只是同型的
    手機而已等語（見該案九十二年三月二十五日審判筆錄）；
    證人即承辦員警翁永茂亦於本院證述：「本案相關的鐵撬、
    警棍、槍枝、贓物現金、手機均無扣案，這個案情純粹由被
    害人所指述。其中有關壬○○的部分傳訊不到，其他的被害
    人也是後來才約談的。後來我們有到楊長億家，僅是到現場
    看一看，沒有搜索，也沒有找到起訴書所載的贓物、兇器等
    。警卷的資料都是派出所送過來的，後來我們傳訊被告、被
    害人他們過來時，時間已經距離很久遠了，所以查證有困難
    等語（見該案九十二年七月二十五日審判筆錄）屬實，是本
    件並無任何強盜之兇器或贓物足資佐證。
(三)、又告訴人戊○○於警詢中指稱案發之時伊遭強盜摩托羅拉Ｃ
    Ｄ九二八型及Ｖ八○八八型行動電話各一支，而證人丙○○
    於本院審理時證稱九十年二月間楊長億曾經出售摩托羅拉Ｃ
    Ｄ九二八型行動電話予伊，且證人辛○○亦證稱於九十年三
    月間向楊長億購得摩托羅拉Ｖ八○八八型行動電話一支，然
    證人丙○○亦表示，該行動電話伊並未使用，後來不知該行
    動電話被何人拿走，並不確定楊長億出售之手機是從戊○○
    那裡搶來的等語；證人辛○○亦證稱當時沒有登記該行動電
    話之序號，且該行動電話購入之後第三天便遺失了，是前開
    證人分別向楊長億購得行動電話，且各該行動電話之型號與
    告訴人戊○○遭強盜之行動電話款式相同之情即便屬實，然
    因各該行動電話並未扣案，自無積極證據證明該等行動電話
    確係戊○○遭強盜之財物。又該等行動電話既係楊長億出售
    予前開證人，在無積極證據證明被告壬○○與楊長億所出售
    前開行動電話有何關連之情況下，自難單以告訴人指訴遭搶
    之行動電話與楊長億售出之行動電話同款式之事實，逕認告
    訴人遭強盜之行動電話即為楊長億出售予丙○○、辛○○之
    行動電話，更難以之認定被告壬○○對告訴人戊○○有何強
    盜犯行。至警卷所附警卷所附摩托羅拉牌Ｖ八０八八型行動
    電話照片四張雖得以證明告訴人遭搶之行動電話與楊長億售
    出之行動電話款式相同，然並無法以之證明告訴人遭搶之行
    動電話即係楊長億出售予丙○○、辛○○之行動電話。況楊
    長億因本案被訴強盜部分，經台灣高等法院高雄分院判決無
    罪，檢察官提起上訴後，並為最高法院以九十三年台上字第
    三三六四號判決駁回上訴確定之事實，亦有台灣高等法院被
    告全國前案紀錄表可參，是亦難以前開證人之證詞證明被告
    有強盜之犯行。
綜上所述，公訴人所提證據尚不足證明被告有起訴書所載之加重
強盜犯行，自難逕以被害人未盡明確且乏證據證明與事實相符之
指訴認定被告犯罪，既不能證明被告犯罪，揆諸前開說明，自應
為被告無罪之諭知。
據上論斷，應依刑事訴訟法第三百零一條第一項，判決如主文。
本案經檢察官癸○○到庭執行職務。
中 　華　 民 　國　 九十四　 年　　三　 月   十七   　日
                            刑事第七庭
                                審判長  法  官  孫啟強
                                        法  官  張茹棻
                                        法  官  卓立婷
右正本證明與原本無異。
如不服本判決，應於判決送達後十日內，向本院提出上訴狀。
                                        書記官  李春慧
中 　華　 民 　國　 九十四　 年　　三　 月   十七   　日
